【裁判字號】    97,訴,822
【裁判日期】    981225
【裁判案由】    侵權行為損害賠償
【裁判全文】
臺灣士林地方法院民事判決               97年度訴字第822號
原      告  丙○○
訴訟代理人  林三加律師
            周漢威律師
            謝幸伶律師
被      告  甲○○
            乙○○
上二人共同
訴訟代理人  洪三財律師
複代理人    李惠暄律師
上列當事人間侵權行為損害賠償事件，本院於民國98年12月8 日
言詞辯論終結，判決如下：
    主      文
被告應連帶給付原告新臺幣貳拾陸萬壹仟玖佰壹拾元，及自民國
九十七年七月三日起至清償日止，按年息百分之五計算之利息。
原告其餘之訴駁回。
訴訟費用由被告連帶負擔百分之二十，餘由原告負擔。
本判決於原告以新臺幣捌萬捌仟元為被告供擔保後，得假執行。
但被告如以新臺幣貳拾陸萬壹仟玖佰壹拾元為原告預供擔保，得
免為假執行。
原告其餘假執行之聲請駁回。
    事實及理由
一、按訴狀送達後，原告不得將原訴變更或追加他訴，但擴張或
    減縮應受判決事項之聲明者，不在此限，民事訴訟法第255
    條第1 項第3 款定有明文。本件原告起訴原請求被告連帶給
    付新臺幣（下同）276 萬4,573 元及利息，嗣於訴訟進行中
    ，改聲明請求被告連帶給付124 萬929 元及利息，核其所為
    ，要屬減縮應受判決事項之聲明，核與首揭民事訴訟法第25
    5 條第1 項第3 款之規定尚無不合，為可准許。
二、第按因侵權行為涉訟者，得由行為地之法院管轄，民事訴訟
    法第15條第1 項定有明文。本件原告依侵權行為之法律關係
    請求，而侵權行為地則為本院轄區內之臺北市士林區，依上
    開法條規定，本院自有管轄權，先予說明。
三、原告為外國人，具有涉外因素，其主張被告有侵害其身體，
    應負侵權行為損害賠償責任，係屬一私法爭訟，自應適用涉
    外民事法律適用法以定涉外事件之管轄及準據法。經查：
  (一)管轄權之判斷：被告為中華民國人民，且原告主張之侵權行
    為地部分係在中華民國之本院轄區內，故我國法院就此涉外
    私法事件自有直接一般管轄權。另本件侵權行為事實係發生
    在本院轄區，本院自有管轄權。
  (二)準據法之擇定：按關於由侵權行為而生之債，依侵權行為地
    法，但中華民國法律不認為侵權行為者，不適用之；侵權行
    為之損害賠償及其他處分之請求，以中華民國法律認許者為
    限，涉外民事法律適用法第9 條第1 項、第2 項分別定有明
    文，故關於涉外侵權行為之準據法，係累積適用「侵權行為
    地」及「法庭地法」。原告主張被告之侵權行為係發生在我
    國境內，依上開規定，本件涉外事件之準據法，為我國之法
    律。
四、原告起訴主張：原告為緬甸國籍之華僑，民國95年2 月間來
    臺就讀私立銘傳大學，同年6 月2 日18時10分原告正步行穿
    越臺北市○○區○○路32號前東向西行人穿越道時，適被告
    甲○○騎乘車牌號碼CZ9-838 號重型機車，由文林路南往北
    直行，行駛至該處時，其前車頭撞擊原告，致原告受有腰椎
    及膝蓋骨折之傷害（下稱系爭事故），因而受有：(1)支出交
    通費7,700 元。(2)減少預定工作收入12萬5,000 元之所失利
    益：原告於95年6 月期末考試完畢後之暑假，原預定至士林
    服飾店工作2 個月，可賺取薪資收入為5 萬6,000 元，並預
    定於就學期間工讀10個月，可賺取的薪資6 萬9,000 元。(3)
    預估未來醫藥費支出20萬元。(4)減少勞動能力之損害60萬8,
    229 元：原告因脊椎受傷，身體狀況變得無法久站久立、無
    法提持重物、無法大動作彎腰、無法快速動作、上下樓梯都
    有困難，致使原告未來可能的工作機會減少，參照勞工保險
    殘障給付標準表，原告身體障害之狀態符合「脊柱遺存畸型
    者」之項目，為殘廢等級第12級，惟因原告於銘傳大學所讀
    的項目是大眾傳播科目，未來的工作如在辦公室上班者，減
    少勞動之能力可以降低，故原告於本件訴訟以殘廢等級之第
    15級即減少勞動能力程度7.69％計算。原告係73年9 月5 日
    生，現年24歲，若以廣播電視行業工作收入為準，以每月3
    萬元之薪資估算至退休之日止，依霍夫曼式計算法扣除中間
    利息，減少勞動能力之損失為60萬8,229 元（計算式：3000
    0 元×12×7.69％×21.00000000=608229）。(5)非財產上損
    害30萬元：原告經系爭事故，導致脊椎及膝蓋受骨折傷害，
    內心無比驚嚇，也無法參與該年度期末考、原定計畫無法進
    行，近2 年來也都難以如正常人一般的活動，原告之身心均
    承受莫大之壓力，被告等人應連帶給付慰撫金30萬元等損害
    。而事故發生時，被告甲○○尚為限制行為能力人，被告乙○○為其法定代理人，應負連帶賠償責任。為此，依據侵權
    行為法律關係，訴請被告連帶賠償等語，並聲明求為判決：
    (一)被告應連帶給付原告124 萬929 元，及自訴狀繕本送達翌
    日起至清償日止，按週年利率5 ％計算之利息。(二)原告願供
    擔保，請准宣告假執行。
五、被告則以：被告甲○○行駛至事故路段時，其視線遭路旁違
    規停放之車輛所遮蔽，而原告亦未注意路況突然竄出，造成
    被告甲○○煞車不及而發生交通事故，原告顯然與有過失。
    系爭交通事故發生後，原告前往新光醫院檢查，並無發現骨
    折，僅受輕微之臉部擦傷及下背、骨盆挫傷，且原告早已痊
    癒，所主張醫藥費及交通費用支出時間，多在95年6 月22日
    之後，與本件事故受傷無關，所謂減少預定工作收入之所失
    利益部分，原告所提出之工作許可證，其發證日期係95年10
    月14日，在此之前原告依法不得在臺工作，何來工作計劃可
    言，主張未來醫藥費支出部分，依台大醫院鑑定結果，應認
    與系爭交通事故無關，且與新光醫院之記載內容不符。原告
    主張減少勞動能力之損害部分，依台大醫院鑑定結果，亦原
    告腰椎功能目前已算痊癒，顯見並無勞動能力減少之損害，
    而慰撫金之請求部分，原告未舉證證明其受有如何之精神上
    痛苦，其此部分請求於法無據。原告對於系爭交通事故之發
    生，顯然與有過失。而原告已領取被告甲○○機車之強制責
    任險保險金5 萬2,526 元，及被告為原告代墊之醫療費2 萬
    5,000 元，合計7 萬7,526 元部分，被告於此範圍主張免除
    賠償義務。被告甲○○為單親家庭，目前就讀大學4 年級，
    父親於其年幼時因車禍過世，有一胞妹，現就讀大學2 年級
    ，2 人之學費皆申請助學貸款，被告甲○○至今已因助學貸
    款負債20餘萬元，過去以半工半讀方式賺取生活費，惟現因
    4 年級課業繁重，無法打工，其名下僅有機車1 部，無其他
    財產，被告乙○○有高額負債，自有住宅亦已抵押借款，並
    遭原告假扣押，近年來無固定工作，需賴親友借貸度日等語
    置辯，並聲明求為判決：(一)原告之訴駁回。(二)如受不利判決
    ，請准宣告供擔保免為假執行。
六、經查：
  (一)如下事實為兩造所不爭執：
  1.95年6 月2 日18時10分原告正步行穿越臺北市○○區○○路
    32號前東向西行人穿越道時，適被告甲○○騎乘車牌號碼CZ
    9-838 號重型機車，由文林路南往北方向直行，行駛至該處
    時，前車頭撞擊原告而肇事。
  2.原告為73年9 月5 日生，僑居地為緬甸，自95年3 月1 日起
    至96年12月31日止就讀銘傳大學海外青年技術訓練班，第25
    期大眾傳播科。
  3.被告甲○○為76年9 月4 日生，系爭事故發生時為限制行為
    能力人，被告乙○○為其法定代理人。
  4.原告因被告甲○○邱奕智駕車肇事致傷，已受領強制汽機車
    責任保險理賠診療費5 萬1,743 元。
  (二)上開事實，且有臺北市政府警察局交通警察大隊道路交通事
    故初步分析研判表、道路交通事故現場圖、交通事故補充資
    料表、談話紀錄表、道路交通事故調查報告表、肇事人自首
    情形記錄表、道路交通事故照片（本院卷一第76頁以下）、
    研習證明書（本院卷一第35頁）、戶籍謄本（本院卷一第23
    頁）、富邦產物保險股份有限公司98年12月7 日98年富保東
    服字第118 號函（本院卷二第41頁）等，附卷可稽，均堪信
    為真實。
七、茲原告主張依據侵權行為損害賠償之法律關係，訴請被告連
    帶給付如其聲明所示，被告則以前開情詞置辯。本院判斷如
    下：
  (一)按「因故意或過失，不法侵害他人之權利者，負損害賠償責
    任。」；「無行為能力人或限制行為能力人，不法侵害他人
    之權利者，以行為時有識別能力為限，與其法定代理人連帶
    負損害賠償責任。行為時無識別能力者，由其法定代理人負
    損害賠償責任。」；「不法侵害他人之身體或健康者，對於
    被害人因此喪失或減少勞動能力或增加生活上之需要時，應
    負損害賠償責任。」；「不法侵害他人之身體、健康、名譽
    、自由、信用、隱私、貞操，或不法侵害其他人格法益而情
    節重大者，被害人雖非財產上之損害，亦得請求賠償相當之
    金額。」；「負損害賠償責任者，除法律另有規定或契約另
    有訂定外，應回復他方損害發生前之原狀。」；「第一項情
    形，債權人得請求支付回復原狀所必要之費用，以代回復原
    狀。」，民法第184 條第1 項前段、第187 條第1 項、第19
    3 條、第195 條第1 項前段及第213 條第1 項、第3 項分別
    定有明文。本件系爭事故之發生，被告甲○○為有過失，此
    為被告所不爭執（本院卷二第46頁），而事故發生時，被告
    甲○○年19歲，為限制行為能力人，被告乙○○為被告甲○○之法定代理人，且未據舉證證明對被告甲○○之監督並無
    疏懈，或縱加以相當之監督，仍將不免發生系爭事故，則被
    告甲○○因過失行為發生系爭事故，導致原告身體受有傷害
    ，要已構成過失侵權行為，於原告所受傷害及回復原狀所必
    要，而有因果關係範圍內之損害，被告應依上揭規定就原告
    因此所受之財產上及非財產上損害，負侵權行為連帶損害賠
    償責任。
  (二)原告主張其因系爭事故受有腰椎及膝蓋骨折之傷害一節，被
    告固有爭執，惟系爭事故發生當日，原告經救護車送財團法
    人吳火獅紀念醫院（下稱新光醫院）急診就醫之情況，依新
    光醫院98年9 月29日（98）新醫醫字第1512號函覆本院記載
    ：「患者丙○○於民國95年6 月2 日18：22時由119 救護車
    送至本院急診治療，主訴左側腰痛有失意現象，理學檢查意
    識清楚，左前額、胸腹處，雙側髖骨處擦傷及疼痛，經超音
    波掃瞄、頭部電腦斷層及Ｘ光檢查並無內出血、顱內出血、
    顱骨骨折及其他之明顯骨折，經破傷風類毒素注射及傷口處
    理後留觀，於同日21：30時主訴有側腹痛及下背痛，進而安
    排腹部電腦斷層檢查，並無任何實質器官受損之發現，患者
    於留觀後，於同月3 日06：30時自急診辦理出院，於急診停
    留期間均保持亦是清楚，且其生命跡象皆呈現穩定。」等語
    （本院卷一第200 頁以下），並經本院調取原告在該醫院之
    病歷資料查核無誤。顯示原告因系爭事故，腰部確有受傷之
    徵狀，然新光醫院當時並未對原告進行腰部及膝蓋部位之詳
    細檢查，於95年6 月3 日所出具之診斷證明書上，記載診斷
    結果為臉部擦傷與下背、骨盆挫傷，有診斷證明書1 紙（本
    院卷二第29頁），附卷可憑。嗣於95年6 月22日，原告另赴
    臺北市立聯合醫院仁愛院區（下稱聯合醫院）就醫，經診斷
    受有扭傷及拉傷、腰椎閉鎖性骨折、脛骨閉鎖性骨折之傷害
    ，有原告在聯合醫院病歷（外放證物袋）、驗傷診斷書（見
    本院士林簡易庭97年度士調字第139 號卷內驗傷診斷書），
    附卷可佐。參以原告當時就讀之私立銘傳大學對於原告受傷
    後通報及處理情形，函覆本院略以：原告95年6 月2 日晚間
    8 時許在文林路發生車禍，當時未通報教官室處理，原告於
    新光醫院時通知本校僑生服務組，6 月4 日僑服組派員至醫
    院探視，當時診斷為腰部脊椎第三節受傷、右膝蓋骨異位等
    語，而同函檢附之銘傳大學內部簽稿所錄承辦人報告處理經
    過為：原告於6 月2 日車禍時未向本組通報，經同學至本組
    告知後，與原告聯繫並於6 月4 日派員至其永和休養處探視
    ，前往探視時，原告表示新光醫院診斷為腰部挫傷，但出院
    後腰部及腿部仍疼痛，預定至仁愛醫院門診，原告至仁愛醫
    院診治後，因腳部膝蓋至小腿裹石膏行動不便，搭乘計程車
    至本組告知仁愛醫院診治結果等語，及臺北市政府消防局救
    護紀錄表記載，原告受傷部位為「腰部及腿部疼痛」（本院
    卷一第161 頁）等情，均足顯原告於受傷後，即曾向救護人
    員告知腰部、腿部受傷之情狀，而於95年6 月4 日銘傳大學
    人員前往探視原告時，原告雖已自新光醫院出院，但腰部及
    腿部仍有疼痛病徵，遂於事後赴再改往聯合醫院就醫，原告
    主張其確因系爭事故受有腰椎及膝蓋骨骨折之傷害，洵屬有
    據。至原告雖於新光醫院急診時，未經診斷發現有上述骨折
    之傷害，但因新光醫院就此部分並未進行詳細檢驗，其因此
    未經發現，自不能推論原告係因其後遭受之其他事故而此傷
    勢，被告抗辯原告主張之傷害與系爭事故間無因果關係，尚
    非可取。而原告另聲請詢問陪同前往探視原告之鍾宇安、徐
    偉洪、洪楷倫等3 人為證，因已經本院詢問，而經被告陳明
    各該證人均無醫學智識背景等語，則不能認為該等證人有就
    原告實際傷勢如何判斷之能力，即無從以詢問加以證明，為
    調查之必要。而車禍受傷，時有被害人無法即時完全明瞭自
    身傷害程度，而仍恣意行動之情形，故於事發當日，縱有其
    他人員曾在新光醫院面見原告，而主觀判斷其傷勢如何，亦
    洵無礙於前開判斷。又被告另指原告在明師中醫診所就醫之
    證明，亦未載明有骨折傷害，顯見原告未受有骨折之傷害云
    云，因原告雖在明師中醫聯合診所就診，支出費用購買疏經
    活血消腫止痛之藥物（本院卷二第21頁背面），但原告在該
    診所既同未進行詳細檢查，同上理由，應認不得據此反證原
    告未受有骨折之傷害。
  (三)原告主張因系爭事故受有腰椎及膝蓋骨折之傷害，被告應依
    前述規定對原告負侵權行為連帶損害賠償責任，而請求被告
    連帶賠償交通費、無法工作期間之工資損失、勞動力減損之
    損失與非財產上損害之賠償等項。除原告原請求被告連帶給
    付已付醫療費用部分，業經原告減縮而未請求（含背架費用
    5,000 元），即不在本件審判範圍，兩造此部分攻擊、防禦
    方法無庸贅論外，本院就原告其餘主張各項賠償之應否准許
    論列如下：
  1.關於支出交通費用7,700 元部分：原告主張支出前開數額之
    計程車資而請求被告賠償，被告對此雖有爭執，然以原告所
    受上開腰椎及膝蓋骨折，並膝蓋至小腿部位經施塗石膏之傷
    勢，並參酌本院囑託國立臺灣大學醫學院附設醫院（下稱臺
    大醫院）鑑定結果，據覆以：(一)依據丙○○女士（以下簡稱
    楊女士）95年6 月24日於臺北市立聯合醫院仁愛院區之電腦
    斷層檢查報告記載，其當時所受傷害為第三腰椎爆裂性骨折
    ，傷後一般須休養3 個月至半年左右，期間無法從事勞動，
    若其工作需搬重或久站久走，則無法從事該工作。(二)楊女士
    目前第三腰椎骨折處已逾合，雖椎體有永久性形變，但目前
    復原狀況良好，雖無法治療至受傷前之狀態，但對於功能影
    響不大，就脊椎功能而言，目前已算痊癒，可從事一般工作
    ，未來僅需定期追蹤，依每年至醫學中心追蹤2 次，每次約
    需1,000 元，及本國國民女性平均壽命80歲估算，約需醫療
    費用11萬2,000 元等語，有該醫院98年6 月8 日校附醫秘字
    第0980902204號函（本院卷一第132 頁），附卷可佐，認原
    告於受傷後6 個月期間內，就醫時確有搭乘計程車之必要，
    而核對原告所提出之醫療費用單據及計程車車資收據（本院
    卷二第23頁背面以下），雖有部分收據上並無日期之記載，
    但參酌原告所提出醫療費用收據記載之就醫診斷紀錄、次數
    ，應認尚屬必要費用，始符於公平，且原告請求給付車資之
    最後搭乘時間為95年9 月20日間，距離事發未逾6 個月，應
    認其此部分請求7,700 元，洵無不合。
  2.關於將來之醫療費用20萬元：原告雖主張將來有支出醫療費
    用20萬元之必要，但依上述台大醫院98年6 月8 日函覆鑑定
    結果，既認：原告未來僅需每年定期檢查2 次，每次支出1,
    000 元，至80歲為止，需再支出之醫療費用為11萬2,000 元
    等語，應認原告餘生有增加生活支出每年2 次檢查費用各1,
    000 元之必要，而原告為73年9 月5 日出生，97年5 月30日
    向本院起訴請求被告給付，時年23歲，而97年間我國國民女
    性平均餘命為81.92 歲，則以平均餘命82歲計算，原告起訴
    時餘命為59年，需支出之檢查費為11萬8,000 元，因原告此
    係預為一次性給付之請求，依年別單利5 ％按霍夫曼計算式
    計算扣除中間利息後，被告應給付之金額為5 萬4,210 元（
    2000x2 7.1047=54209.4 ，因我國現行流通貨幣最低面額為
    1 元，故不滿1 元以1 元計）。是原告所為此部分之請求，
    應認於5 萬4,210 元之範圍內為有據，逾此所為請求，則屬
    無憑。
  3.關於減少預定工作收入12萬5,000 元之所失利益部分：原告
    雖主張其於95年6 月期末考試完畢後之暑假，原預定至臺北
    市士林區服飾店工作2 個月，可賺取的薪資收入為5 萬6,00
    0 元，並預定於就學期間工讀10個月，可賺取的薪資6 萬9,
    000 元云云，並據提出工作許可證為證（本院卷一第33頁）
    。惟原告係自95年3 月起即在銘傳大學就讀，迄至97年1 月
    始結業離校，有銘傳大學函可稽（本欲卷一第179 頁），於
    茲又無證據顯示在系爭事故發生前已有工作收入之事實，則
    原告是否能有所稱預定暑期及平日工讀之工作收入，已有可
    疑。即按上述台大醫院鑑定意見所示，應僅以6 個月為休養
    期間，而原告就其於該6 個月期間內，有所謂預定工作收入
    之損害，復未據提除任何證據以實其說，並為被告所否認，
    依據民事訴訟法第277 條段規定，應認其此部分舉證責任未
    盡，不能認為可取。
  4.關於減少勞動能力之損害60萬8,229 元部分：原告雖主張其
    受上開傷害，迄今遺留身體狀況變得無法久站久立、無法提
    持重物、無法大動作彎腰、無法快速動作、上下樓梯疼痛、
    困難之障害，致勞動能力減少，參照勞工保險殘障給付標準
    表，原告身體障害之狀態符合「脊柱遺存畸型者」之項目，
    為殘廢等級第12級，惟原告未來的工作如在辦公室上班者，
    減少勞動之能力可以降低，故在本件訴訟以勞工保險殘廢給
    付標準表所列殘廢等級之第15級即減少勞動能力程度7.69％
    計算請求，自24歲起至退休日止，受損金額為60萬8,229 元
    云云。惟按「被保險人遭遇普通傷害或罹患普通疾病，經治
    療後，症狀固定，再行治療仍不能期待其治療效果，經保險
    人自設或特約醫院診斷為永久失能，並符合失能給付標準規
    定者，得按其平均月投保薪資，依規定之給付標準，請領失
    能補助費。」，勞工保險條例第53條第1 項固有明文，然依
    該條項規定，係專指投保勞工保險之勞工，如有因傷害不能
    完全治癒，經診斷為永久失能者，方有適用，與侵權行為損
    害賠償之損害判斷非全然一致，且以經診斷有永久喪失一部
    勞動能力為必要。本件原告經本院囑託臺大醫院通知原告赴
    該醫院接受鑑定結果，已經據覆如上，即經鑑定判認原告所
    受腰椎骨折之傷害，除於受傷後6 個月內無法勞動外，其目
    前第三腰椎骨折處已逾合，雖椎體有永久性形變，但目前復
    原狀況良好，雖無法治療至受傷前之狀態，但對於功能影響
    不大，就脊椎功能而言已屬痊癒，可從事一般工作，已難認
    其此部分之傷害有導致勞動力減損之事實。而原告另主張膝
    蓋骨折部分，觀之原告自95年9 月20日之後，迄至97年5 月
    間，均未再有繼續就醫、復健之紀錄，已與如膝蓋部位確仍
    有疼痛現象，因係每日活動運用之部位，必圖醫治減輕疼痛
    之常情不符，復無證據證明其確有所陳膝蓋殘存障害之永久
    性勞動力減損障害存在，要不能徒憑其主張推論屬實，此參
    照原告再於97年5 月14日、同年月26日及98年11月23日赴聯
    合醫院就診，經該醫院出具診斷證明書，診斷病名均為：「
    第壹、、肆腰椎骨折陳舊性」，醫師囑言記載為：「仍主
    訴疼痛，宜門診追蹤治療」等語（見本院士林簡易庭97年度
    士調字第139 號卷內診斷證明書及本院卷二第47頁），顯示
    迄至斯時，原告赴醫院就醫，仍僅稱有腰椎疼痛云云，未有
    膝蓋部位傷病之陳訴，益顯現已無所稱膝蓋殘留障害之情狀
    ，則以其主張將來從事大眾傳播行業在辦公室內任職勞動之
    情狀，尚不能認為自其24歲起有勞動力減損之損害事實，故
    不能許其請求被告為此部分之賠償。
  5.關於非財產上損害賠償30萬元部分：按非財產上賠償之金額
    是否相當，應斟酌實際加害情形、影響該權利是否重大、兩
    造身分地位，經濟狀況及其他各種情形，以為核定之準據（
    最高法院47年台上字第1221號判例、51年度台上字第223 號
    判例意旨參照）。原告因系爭事故受上開傷害，導致需住院
    及追蹤治療，治療期間無法正常行走，而遭受生活上不便，
    其肉體受傷，脊椎、膝蓋疼痛，精神必感痛苦，依據民法第
    195 條第1 項規定，自得請求被告甲○○賠償非財產上之損
    害賠償，被告乙○○亦應連帶給付。本院審酌原告精神上所
    受上開痛苦之程度、接受治療至痊癒之期間約為3 至6 個月
    、被告甲○○因過失駕車之侵害行為態樣，及被告乙○○為
    被告甲○○之母，被告甲○○目前就讀大學4 年級，大學學
    費係以申請助學貸款支應，至今已因助學貸款負債20餘萬元
    ，曾以半工半讀方式賺取生活費，其名下僅有機車1 部，無
    其他財產，原告則為緬甸國籍華僑，係銘傳大學海外青年技
    術訓練班大眾傳播科結業，現在夜市工作，每月收入約為1
    萬元等情狀，認原告得請求被告連帶賠償之非財產上損害，
    以20萬元為相當，原告請求於此範圍內，應認可取。其餘逾
    此數額之賠償請求，則不能可許。
  (四)核計上述原告得請求被告賠償之各項金額，共為26萬1,170
    元（7700+ 54210+200000=261910 ），其於此範圍內請求被
    告賠償，應屬可許，惟其請求超逾部分，則乏憑據。
  (五)末按民法第213 條第2 項所謂因回復原狀而應給付金錢者，
    如所侵害者為金錢，則應返還金錢暨如所侵害者為取得利益
    之物，則於返還原物外更應給付金錢抵償其可得利益，始克
    回復原狀是。我民法明定身體、健康之傷害，應為金錢賠償
    （民法第193 條、第195 條第1 項前段），此即民法第213
    條第1 項所謂法律另有規定，自無適用同條規定之餘地（最
    高法院56年度台上字第1863號判例意旨參照），即以身體被
    傷害而請求金錢賠償者，固不得依民法第213 條第2 項請求
    就該金錢加給利息，惟侵權行為人支付該金錢遲延時，被害
    人非不得依民法第233 條第1 項規定請求法定利息（最高法
    院70年度台上字第689 號判例意旨參照）。是因侵權行為受
    害應回復原狀義務而得請求給付金錢者，因該等侵權行為損
    害賠償債務為無確定期限者，自得請求時起，如經債權人催
    告而仍不給付，仍應自受催告時起，負遲延責任，則依民法
    第229 條第2 項、第233 條第1 項前段、第203 條規定，債
    權人仍得請求債務人按週年利率5 ％計算給付遲延利息。本
    件原告得請求被告連帶賠償上開數額之金錢以為回復原狀，
    既經原告起訴請求，即應認為已經催告，而被告迄今仍未給
    付，應自受催告時起負遲延責任，原告在上開得請求賠償之
    26萬1,910 元範圍內，得併請求被告加計法定利息給付。是
    原告請求自起訴狀繕本送達翌日即97年7 月3 日起至清償日
    止（送達回證見本院卷一第38頁以下），按週年利率5 ％計
    算之利息，於上開得核許請求賠償之數額範圍內，應認尚無
    不合。
  (六)被告雖抗辯：因路旁停車遮蔽視線，且原告自路邊突然竄出
    ，使被告甲○○閃避不及而肇事，原告為與有過失云云，惟
    為原告所否認，被告主張此一有利於己之事實，應負舉證責
    任，而被告就此未加舉證，已嫌無據。再本院參酌臺北市政
    府警察局交通警察大隊函覆本院所檢送之道路交通事故調查
    報告表等資料，依其上記載，系爭事故發生之地點在無號誌
    管制之行人穿越道上，依據道路交通管理處罰條例第44條第
    1 項第2 款規定，被告甲○○駕駛機器腳踏車，應先暫停禮
    讓為行人之原告通過，乃其行至該處，未做好隨時剎停之準
    備，終至反應不及而肇事，無論路邊是否另有停車妨害其視
    線，已均無礙於其過失責任有無之判斷。被告甲○○於警訊
    時，雖稱：因當時文林路南向北行人穿越道旁有停車，擋住
    欲行走行人穿越道上之行人，而我行駛方向之視線看不到行
    人，而左側亦有機車與我並行，當我行駛至肇事地點時，有
    一行人突然由行人穿越道上東向西走出，致使我車閃避不及
    ，前車頭撞及行人左側身，當時時速約40公里等語（本院卷
    一第80頁）。而原告應訊則稱：肇事前我由文林路東向西行
    走行人穿越道上，當時我看沒有車輛，我向前走至肇事地點
    ，我身體左側突然遭由文林路南向北重機CZ9-838 撞及，當
    時許多人一樣過馬路，我是走在前方第一位等語（本院卷一
    第80頁），堪認原告於步上行人穿越道前，曾注意無來車方
    欲通過，而被告甲○○既因路邊停車遮蔽不能目擊行人動向
    ，且當時欲通過馬路之行人有多人，猶維持40公里時速通過
    該處，進而肇事並致原告受傷，而被告復未提出證據證明所
    辯原告係突然竄出而肇事之事實，已難謂原告就事故之發生
    有何與有過失可言。另原告受傷後即經送往新光醫院接受治
    療，縱因當時未經詳細檢驗發現骨折情事，延至95年6 月22
    日方再前往聯合醫院進行詳細檢查，始發現骨折而就醫，但
    原告於事故後，即經醫師診斷及建議而接受必要治療，客觀
    上非無醫學專業智識之原告所得判斷處置之當否，乃其所受
    傷害縱因此擴大，就該損害之擴大，亦無與有過失可言，不
    能因此認可減輕或免除被告甲○○之賠償責任。
  (七)被告甲○○投保強制汽車責任保險之保險人，雖已理賠原告
    診療費5 萬1,743 元，但此保險金係針對原告已付之醫療費
    用加以賠償，有富邦產物保險股份有限公司98年12月7 日98
    年富保東服字第118 號函附損失明細（本院卷二第42頁）可
    參，而原告於此未就已付醫療費用再為請求，自無從逕以之
    扣抵被告應賠償之其他項目。而被告前雖曾為原告向醫院支
    付部分醫療費用，惟此為被告就其應賠償原告之醫療費用支
    付，無從因嗣後保險給付而屬溢付，且與原告其他項目請求
    各別，權利義務互殊，無從逕自上述被告應連帶賠償之項目
    及金額中任意扣除、抵銷或免除被告之賠償責任。至強制汽
    車責任保險之保險人就此對於原告是否有因溢付而得行使之
    權利，則為別一法律關係，非被告所能援引主張。
八、從而，原告主張依據侵權行為損害賠償法律關係，請求被告
    連帶給付如其訴之聲明，應認於其請求被告給付26萬1,910
    元，及自97年7 月3 日起至清償日止，按週年利率5 ％計算
    之利息範圍內，為有理由，應予准許。其餘原告請求超逾部
    分，則為無理由，應予駁回。
九、兩造各陳明願供擔保，請准聲請宣告假執行及免為假執行，
    經核於原告勝訴之範圍內，於法均無不合，爰各酌定相當擔
    保金額予以准許。至原告其餘假執行之聲請，因其訴經駁回
    而失所附麗，應併予駁回之。而兩造其餘攻擊、防禦方法，
    經本院悉予審酌後，認均無礙於本件之判斷，於茲不贅。
十、據上論結，原告之訴為一部有理由、一部無理由，依民事訴
    訟法第79條、第85條第2 項、第390 條第2 項、第392 條第
    2項判決如主文。
中    華    民    國    98    年    12    月    25    日
                  民事第二庭  法  官  蕭錫証
以上正本證明與原本無異。
如對本判決上訴，應於判決送達後20日內向本院提出上訴狀。
中    華    民    國    98    年    12    月    30    日
                              書記官  林立原

司法院資訊處製作；財團法人民間司法改革基金會備份。
